臺灣嘉義地方法院民事判決　　　　　　　 95年度訴字第564號
原　　　告　丙○○○
　　　　　　　　　　　　弄15.
訴訟代理人　丁○○
被　　　告　乙○○
訴訟代理人　甲○○
上列當事人間請求損害賠償事件，於中華民國96年4月9日辯論終
結，本院判決如下：
    主  文
被告應給付原告新臺幣貳拾壹萬陸仟壹佰捌拾柒元，及自民國九
十五年十一月二十五日起至清償日止，按年息百分之五計算之利
息。
原告其餘之訴駁回。
訴訟費用新臺幣柒仟柒佰壹拾元由被告負擔百分之三十，其餘由
原告負擔。
本判決第一項得假執行。
    事實與理由
壹、程序方面
    按訴狀送達後，原告不得將原訴變更或追加他訴。但減縮應
    受判決事項之聲明者，不在此限，民事訴訟法第252條第1項
    第3款定有明文。本件原告起訴時，請求被告給付原告新臺
    幣（下同）706,510元，自起訴狀繕本送達被告之翌日起至
    清償日止，按年息百分之5計算之利息。嗣於訴狀送達後，
    減縮為被告應給付原告583,561元，及自起訴狀繕本送達被
    告之翌日起至清償日止，按年息百分之5計算之利息。依上
    說明，應為合法。
貳、實體方面：
一、原告起訴主張：
（一）被告於民國93年10月17日上午6時40分許，駕駛小客車沿
      嘉北公路由嘉義縣新港鄉往嘉義市方向行駛（由東向西）
      ，途經嘉義縣太保市○○路與三合路有號誌之交岔路口時
      ，應注意依前方行車號誌燈指示通行，竟能注意而疏於注
      意。貿然以時速50至60公里行駛，迨至發現前方路口為紅
      燈號誌時煞車不及，適有原告騎乘重機車，沿三合路由北
      往南駛經該岔路口，遭被告所駕上開自用小客車闖越紅燈
      後撞及，致原告受有左橈骨骨折之傷害，業經嘉義地方法
      院93年度交簡字621號刑事簡易判決在案。被告行車不遵
      守行車號誌，以時速60公里闖越紅燈，撞離原告十多公尺
      遠，人車倒地，機車全毀，原告左橈骨骨折，雖往華濟醫
      院開刀治療，至今仍未回復完好，近日該院醫師仍囑須再
      開刀治療。又本件車禍肇事原因均出諸於被告之過失，爰
      依民法第193條第1項、第195條第1項請求損害賠償。
（二）損害賠償請求金額細目如下：
  ?、太保市惠生診所醫療費用計7,600元。
   2、華濟醫院醫藥費計37,901元：含門診費、掛號費、證明書
      費、病房費、其他費用、處置費等。
  ?、第二次開刀、治療、療養費用10萬元：原告93年間於華濟
      醫院就患處開刀後，95年9月5日再至該院門診，診斷結果
      仍為「左橈骨末端手術」，醫生囑託須再開刀，爰請求再
      開刀手術費、治療、療養費等10萬元。
  ?、請求精神慰撫金15萬元：原告受侵害後，雖經開刀治療，
      但至今仍未完好，兩年來無法受僱工作、精神痛苦異常，
      爰請求精神慰撫金15萬元。
  ?、請求減少勞動能力工作損失288,000元：原告受傷前受僱
      於嘉義縣水上鄉日昇海釣場擔任雜務清潔工作，每日工資
      900元（按工作日實算），每月工資24,000元。原告車禍
      受傷迄今2年均無法受僱工作，茲請求12個月工作損失計
      288,000元。
（三）並聲明：?、被告應給付原告583,561元，及自訴狀繕本
      送達之翌日起至清償日止按年利率百分之5計算之利息。
      ?、訴訟費用由被告負擔。
二、被告對華濟醫院回函、93年度嘉交簡字第621號卷證及本案全
    卷證據資料均無意見。並聲明：（一）駁回原告之訴。（二
    ）訴訟費用由原告負擔。
三、原告於93年10月17日上午6時40分許，駕駛車號PA-6678自用
    小客車，沿嘉北公路由嘉義縣新港鄉往嘉義市方向行駛（由
    東向西），途經嘉義縣太保市○○路與三合路有號誌之交岔
    路口時，應注意前方行車號誌燈指示通行，竟能注意而疏於
    注意。貿然以時速50至60公里行駛，迨至發現前方路口為紅
    燈號誌時煞車不及，適有原告騎乘重機車，沿三合路由北往
    南駛經該岔路口，遭被告所駕上開自用小客車闖越紅燈後撞
    及，致原告受有左橈骨骨折之傷害之事實，有原告之診斷證
    明書1件、道路交通事故現場圖1件、道路交通事故調查報告
    表影本1件、現場相片等可證（附本件刑事案之警訊訊卷第
    11-17頁），被告於刑事案件亦自認有上述闖紅燈而撞傷原
    告之行為（見本院93年交易字第106號卷第12頁）。核上足
    證被告確有於上述時地開車闖紅燈而撞傷原告之行為。
四、按汽車行駛至交岔路口，其行進、轉彎，應遵守燈光號誌或
    交通指揮人員之指揮，遇有交通指揮人員指揮與燈光號誌並
    用時，以交通指揮人員之指揮為準。道路交通安全規則第10
    2條第1項第1款定有明文。被告行經上開肇事路口本應注意
    相關交通法規，且當時天候晴、日間自然光，路面乾燥無缺
    陷、無障礙物，此有道路交通事故調查報告表1件可證（附
    本件刑事案之警訊訊卷第13頁），是依當時情形，被告並無
    不能注意之情形，竟疏未注意前方號誌貿然闖紅燈而肇事，
    被告之駕駛行為顯有過失，且被告亦因此一過失傷害經判處
    有期徒刑3月確定，此有本院93年度嘉交簡字第621號刑事判
    決書影本1件可證，並經調閱上開卷查明無誤。益證被告於
    駕車行經岔路口，未注意號誌，為有過失之駕駛行為甚明。
五、按因故意或過失不法侵害他人之權利者，負損害賠償責任。
    不法侵害他人之身體或健康者，對於被害人因此喪失或減少
    勞動能力或增加生活上之需要時，應負損害賠償責任。不法
    侵害他人之身體、健康、名譽、自由、信用、隱私、貞操，
    或不法侵害其他人格法益而情節重大者，被害人雖非財產上
    之損害，亦得請求賠償相當之金額。其名譽被侵害者，並得
    請求回復名譽之適當處分。民法第184條第1項前段、第193
    條第1項、第195條第1項分別定有明文。被告駕車因過失而
    致原告受傷之侵權行為，既經認定，原告對被告請求損害賠
    償，自屬有據。爰就原告各項請求是否有理由，分述如下：
（一）醫療費用：原告於太保市惠生診所醫療費共計出支7,600
      元、華濟醫院醫藥費自費額支出10,587元，以上有惠生診
      所之證明書影本1件、華濟醫院96.3.21華院字第96032102
      號函及其收據8張在卷可證，合計為18,187元。而按保險
      法第135條準用同法第103條規定，傷害保險之保險人固不
      得代位行使被保險人對於加害人之損害賠償請求權，然全
      民健康保險法第82條：「保險對象因汽車交通事故，經本
      保險提供醫療給付者，本保險之保險人得向強制汽車責任
      保險之保險人代位請求該項給付」。全民健康保險法為保
      險法之特別法，依特別法優於普通法原則，全民健康保險
      法第82條應優先於保險法第135條、第103條而適用，故全
      民健康保險之被保險人因汽車交通事故，經全民健康保險
      提供醫療給付者，全民健康保險之保險人自得向強制汽車
      責任保險之保險人代位請求該項給付。而依強制汽車責任
      保險法第30條規定，於該範圍內，加害人或強制汽車責任
      保險之被保險人之損害賠償責任即因而解免，全民健康保
      險被保險人對於加害人之損害賠償請求權亦因而喪失（最
      高法院88年度臺上字第353號判決意旨）。是原告不得請
      求健保給付金額，僅得請求自付額及部分負擔金額計
      18,187 元。另原告主張第2次開刀、治療、療養費用10萬
      元，因此部分是否必要，未見原告舉證證明之，且其將來
      開刀、治療之費用多少，現時亦無法確定。故原告請求第
      2次開刀、治療、療養費用10萬元，不應准許。綜上所述
      ，原告此部分可請求之金額為18,187元，逾此金額之請求
      ，並無理由，不應准許。
（二）精神慰撫金：原告不識字，目前無業，無財產，受傷後已
      無工作（見本院96年3月12日筆錄）。被告為板模工（見
      警訊卷第6頁）且被告有新港鄉○○段等土地3筆、房屋一
      間、汽車等總值約901,547元，此有被告之財產明細可證
      。本院參酌兩造上開之身分、地位、經濟能力，被告肇事
      後未與原告和解，以及原告因受此傷害之痛苦等情，認原
      告請求精神慰撫金15萬元並無不當，應予准許。
（三）減少工作損失：原告受傷前受僱於嘉義縣水上鄉日昇海釣
      場擔任雜務清潔工作，每日工資900元（按工作日實算）
      ，每月工資24,000元，此有日昇海釣場之證明書影本1件
      可證，被告對此亦不爭執，自屬為真。又原告因此車禍受
      傷需休養2個月，此有華濟醫院診斷證明書影本可證。是
      本院認原告因此車禍受傷所減少工作損失部分為2個月，
      共計48,000元部分應予准許，逾此金額之請求，並無理由
      ，不應准許。
（四）綜上，原告可請求合計為216,187元（18187+150000+4800
      0）。
六、復按給付有確定期限者，債務人自期限屆滿時起，負遲延責
    任。給付無確定期限者，債務人於債權人得請求給付時，經
    其催告而未為給付，自受催告時起，負遲延責任。其經債權
    人起訴，或依督促程序送達支付命令，與催告有同一之效力
    。民法第229條第1、2項分別定有明文；又遲延之債務，以
    支付金錢為標的者，債權人得請求依法定利率計算之遲延利
    息。但約定利率較高者，仍從其約定利率；而應付利息之債
    務，其利率未經約定，亦無法律可據者，週年利率為百分之
    5 。亦為同法第233條第1項及第203條所明定。查本件原告
    請求被告應賠償之金額，並未定有給付之期限，原告請求自
    起訴狀繕本送達被告之翌日起，按年息百分之5計算之利息
    ，並未逾上開規定之範圍，自無不合；查原告上開訴狀繕本
    係於95年11月24日送達被告收受，有送達回證附卷可稽。從
    而，原告本於侵權行為損害賠償請求權之法律關係，請求被
    告給付216,187元及自起訴狀繕本送達翌日即95年11月25日
    起至清償日止，按年息百分之5計算之利息部分，為有理由
    ，應予准許。原告逾上開範圍之請求，為無理由，應予駁回
    。
七、原告勝訴部分為216,187元，因未逾500,000元，爰依民事訴
    訟法第389條第1項第5款之規定，依職權宣告假執行。
八、本件事證已臻明確，兩造其餘主張陳述及所提之證據，均不
    影響本案判決，毋庸再予審酌，附此敘明。
九、訴訟費用裁判之依據：民事訴訟法第79條。
中　　華　　民　　國　　96　　年　　4 　　月　　23　　日
                      民一庭法　官　馮保郎
以上正本係照原本作成
如對本判決上訴須於判決送達後20日內向本院提出上訴狀
中　　華　　民　　國　　96　　年　　4 　　月　　24　　日
                            書記官　王立梅
